【裁判字號】    90,訴,603
【裁判日期】    900614
【裁判案由】    偽造文書等
【裁判全文】
臺灣板橋地方法院刑事判決                            九十年度訴字第六三號
    公  訴  人  臺灣板橋地方法院檢察署檢察官
    被      告  壬○○
                乙○○
                庚○○
                丁○○
                丙○○
                甲○○
                辛○○
右列被告因偽造文書等案件，經檢察官提起公訴（八十八年度偵字第二五一五六號）
，本院判決如左：
    主  文
壬○○、乙○○、庚○○、丁○○、丙○○、甲○○、辛○○均無罪。
    理  由
一、公訴意旨略以：被告壬○○、乙○○、庚○○、丁○○、丙○○、甲○○、辛○○與自稱「朱子建」（未到案，另案由軍法機關處理）者，共同基於為自己不法
    所有之概括犯意聯絡，先由「朱子建」偽造如附表所示之財團法人海峽交流基金
    會（下稱戊○○）證明書及大陸地區公證書，交付予壬○○、乙○○、庚○○、
    丁○○、丙○○、甲○○、辛○○，再由渠等分自民國八十七年三月間起至八十
    八年七月間止，連續多次，以前開偽造之戊○○證明書及大陸地區公證書，佯為
    在台死亡戰士陸木才等人之大陸地區親屬之受託人，持向聯合勤務總司令部留守
    業務署（下稱留守署），申領每件新台幣（下同）五萬元之戰士授田憑據補償金
    ，復因留守署承辦公務人員疏於查證，竟均如數支付。壬○○等人將所詐得之款
    項皆交予「朱子建」，並每件抽取二千元牟利。均足生損害於留守署、戊○○及
    陸木才等人之大陸地區親屬。因認被告壬○○、乙○○、庚○○、丁○○、丙○○、甲○○、辛○○均係涉有刑法第二百十六條、第二百十條、第三百三十九條
    第一項之罪嫌。
二、公訴人認被告壬○○、乙○○、庚○○、丁○○、丙○○、甲○○、辛○○涉有
    右揭犯行，係以：附表所示之偽造戊○○證明書及大陸地區公證書、聯勤臺北地
    區軍眷服務中心戰士授田憑據補償金發放通知單影本等附卷，為其主要論據。訊
    據被告壬○○、乙○○、庚○○、丁○○、丙○○、甲○○、辛○○固均坦承持
    附表所示之戊○○證明書、大陸地區公證書，向留守署申領戰士授田憑據補償金
    等情不諱，惟均堅決否認有偽造文書及詐欺取財之犯行，皆辯稱：我們也是受害
    者。當初我們看報紙去應徵兼職人員，我們就過去板橋市○○路一個事務所，自
    稱「朱子建」的男子向我們說明工作內容，拿資料給我們，要我們去幫他辦戰士
    授田證的補償金，所有資料都是「朱子建」交付的。壬○○是八十六年十一、二
    月去應徵，直到隔年八十七年三月才開始做第一件，他給我們小條子，上面記載
    大陸地區親屬的年籍資料，再打電話去聯勤總部問，如果沒有問題可以申請戰士
    授田證補償金，再以呼叫器呼叫朱子建，他會和我們約時間，再拿申請所需文件
    給我們，我們拿到影本文件再寄到聯勤總部業務留守署，他會先審核將近二個月
    時間，再回函給我們，到正式領款時，我們呼叫朱子建，他再提出文件正本給我
    們去領錢，領到錢後，繳回朱子建時，他會當場給我們二千元。不知戊○○之證
    明書及大陸地區之公證書是偽造的等語。
三、按犯罪事實應依證據認定之，無證據不得推定其犯罪事實，刑事訴訟法第一百五
    十四條定有明文，又認定不利於被告之事實，須依積極證據，苟積極證據不足為
    不利於被告事實之認定時，即應為有利於被告之認定，更不必有何有利之證據，
    最高法院三十年上字第八一六號判例著有明文可資參照。經查：
    （一）本件被告壬○○、乙○○、庚○○、丁○○、丙○○、甲○○、辛○○於
          偵查及本院審理時均坦承係因看報紙前往應徵兼職工作，而受一真實姓名
          及年籍不詳、自稱「朱子建」之男子委託，持其交付之資料，而向留守署
          申請戰士授田憑據補償金，每件收取二千元代價等語，事後經戊○○查知
          該戊○○證明書及大陸地區公證書均係偽造，則本件首應查明者係被告曾
          勇富、乙○○、庚○○、丁○○、丙○○、甲○○、辛○○是否明知該海
          基會證明書及大陸地區公證書係屬偽造，而與自稱「朱子建」之男子有犯
          意之聯絡。
    （二）證人己○○即台北縣板橋市○○路○段五十巷三六號九樓之二的屋主到庭
          證稱，其確有出租台北縣板橋市○○路○段五十巷三六號九樓之二的房屋
          予自稱「朱子建」之人，充作辦公室使用。雖偵查卷中「朱子建」照片中
          的人很像，但後來軍方查獲的朱子建不是本案的朱子建。（問：軍方有無
          請你指認查獲的朱子建？）有。但不是承租房屋的朱子建。軍方查獲的人
          矮矮的，比我胖等語（見本院九十年六月六日筆錄）。足認本件確有一自
          稱「朱子建」之男子，向己○○即台北縣板橋市○○路○段五十巷三六號
          九樓之二的屋主承租房屋，作為辦公室使用，並持偽造之朱子建國民身分
          證與己○○簽訂房屋承租契約，嗣後真正之朱子建（因具有軍人身分）雖
          為軍方查獲，然非該真實與己○○簽約之人。則由本件自稱「朱子建」之
          男子，自始即持偽造之國民身分證承租房屋，並於報紙刊登廣告招募兼職
          人員即被告壬○○、乙○○、庚○○、丁○○、丙○○、甲○○、辛○○
          等人，由被告以受託人之身分，持偽造之文件向留守署申領戰士授田憑據
          補償金觀知，本件應係自稱「朱子建」之男子蓄意而有計劃之詐欺行為，
          被告壬○○、乙○○、庚○○、丁○○、丙○○、甲○○、辛○○等人僅
          係應徵兼職人員，受託代為填載資料，並以受託人之身分代為申領補償金
          ，被告等人均係以其真實姓名代為受託申請，且每件僅取得二千元之報酬
          ，對照其等所涉之罪嫌，被告等人實無為區區二千元之報酬，而甘冒刑事
          制裁之理。又被告等人茍與自稱「朱子建」之男子有犯意之聯絡，則何以
          自稱「朱子建」之男子自始即知以偽造之身分參與犯行，以避免真實之身
          分曝光，而遭查獲，然被告等人則均不畏真實身分曝光，而遭查緝，均自
          始即以其真實姓名申請，兩相對照此實與情理不合，顯見被告等人於應徵
          受託之時，均顯不知悉該等證件係屬偽造，而其等均已觸法。否則被告豈
          肯為之。況被告等人持交之證件，留守署業務承辦人員於查證多月後均未
          能查知係屬偽造，因而如數支付，如何能強求被告等人查知。此外，復查
          無其他積極確切之證據足資認定被告等人知悉該戊○○及大陸地區公證書
          係屬偽造，且與自稱「朱子建」之人共謀之犯行，既不能證明被告犯罪，
          依右開說明，自應依法為被告無罪之諭知。
四、移送併案審理部分，即台灣板橋地方法院檢察署八十八年度偵字第一五五四七號
    、第一九四八一號、第一九九七九號案件與本件並無連續犯之一罪關係，自應退
    回原移送單位，另行依法處理，附此敘明。
據上論斷，應依刑事訴訟法第三百零一條第一項，判決如主文。
本案經檢察官洪清秀到庭執行職務
中      華      民      國      九十      年      六      月    十四    日
                                  臺灣板橋地方法院刑事第一庭
                                     法  官    胡  堅  勤
右正本證明與原本無異。
如不服本判決，應於判決送達後十日內，向本院提出上訴狀。
                                     書記官    劉  文  美
中      華      民      國      九十      年      六      月    十四    日


司法院資訊處製作；財團法人民間司法改革基金會備份。
